臺灣高等法院民事判決
108年度勞上字第86號
上  訴  人  朱金池  

訴訟代理人  林晉源律師
            沈以軒律師
            陳佩慶律師
被  上訴人  南亞塑膠工業股份有限公司

法定代理人  吳嘉昭  
訴訟代理人  林欣萍律師
            吳至格律師
            馮基源律師
上  一  人
複  代理人  許筑涵律師
            張秉貹律師

上列當事人間請求確認僱傭關係存在等事件，上訴人對於中華民
國108年4月18日臺灣臺北地方法院107年度重勞訴字第35號第一
審判決提起一部上訴，並為訴之追加、減縮，本院於110年4月7
日言詞辯論終結，判決如下：
    主      文
原判決關於駁回上訴人下列第二項㈠、㈡、㈢、㈣請求部分，及訴訟
費用（除確定部分外）之裁判均廢棄。
上開廢棄部分，㈠確認兩造間之僱傭關係於民國一０四年七月二十
三日至民國一０九年九月十七日期間存在；㈡被上訴人應給付上訴
人新臺幣柒佰陸拾肆萬陸仟參佰伍拾元，及如附表一所示之利息
；㈢被上訴人應給付上訴人新臺幣貳佰萬元，及如附表二編號1所
示之利息；㈣被上訴人應給付上訴人新臺幣肆拾貳萬零伍佰玖拾
陸元，及自民國一０六年一月一日起至清償日止，按年息5%計算
之利息。
其餘上訴駁回。
被上訴人應給付上訴人新臺幣壹仟貳佰貳拾元。
第一、二審（含追加之訴）訴訟費用，除確定部分外，由被上訴
人負擔百分之四十三，餘由上訴人負擔。
    事實及理由
壹、程序方面：
    按第二審訴之變更或追加，非經他造同意，不得為之，但請
    求之基礎事實同一者，及擴張、減縮應受判決事項之聲明者
    ，不在此限，民事訴訟法第446條第1項、第255條第1項第2
    款、第3款定有明文。上訴人於原審起訴主張被上訴人將其
    自民國（下同）104年7月23日起解僱為不合法，其與被上訴
    人間不定期限僱傭關係仍存在，於原審先位聲明請求：「㈠
    確認兩造間僱傭關係存在。㈡被上訴人應自104年8月1日起至
    其回復原職之日止，按月於每月之末日給付上訴人新臺幣（
    下同）12萬5,350元（薪資），並按年於每年之末日給付上
    訴人275萬2,100元（主管獎勵金200萬元+年終獎金75萬2,10
    0元），及自各期應給付日翌日起至清償日止，按年息5%計
    算之利息。」，備位聲明請求：被上訴人應給付上訴人1,09
    6萬6,650元（退休金564萬1,650元+主管退休獎金532萬5,00
    0元），及自起訴狀繕本送達翌日起至清償日止，按年息5%
    計算之利息。經原審判決其先位之訴全部敗訴；備位之訴關
    於請求給付退休金564萬1,650元部分，為有理由，關於請求
    給付主管退休獎金532萬5,000元部分，則為無理由。上訴人
    就其敗訴之先位之訴提起上訴，其效力應及於備位之訴，惟
    已據上訴人於108年9月3日減縮備位聲明請求金額，並於109
    年11月24日當庭撤回全部備位聲明請求，且經被上訴人同意
    （見本院卷㈠第185至186頁、本院卷㈢第231頁、本院卷㈣第12
    2頁、第139頁），上開部分已非本院審理範圍，不予贅述。
    又上訴人於本院將上開先位聲明㈠減縮為：「確認兩造間之
    僱傭關係於104年7月23日至109年9月17日期間（下稱系爭期
    間）存在」，並將先位聲明㈡，關於每月薪資請求金額由12
    萬5,350元，追加擴張為12萬5,370元，並將主管獎勵金、年
    終獎金分別計算請求，且將所請求給付薪資、主管獎勵金、
    年終獎金期間之末日由「至其回復原職之日止」，薪資部分
    減縮為「至109年8月31日止」、主管獎勵金及年終獎金部分
    減縮為「至109年12月31日止」，請求：「被上訴人應自104
    年8月1日起至109年8月31日止（共61個月），按月於每月之
    末日給付上訴人（薪資）12萬5,370元，共764萬7,570元【
    計算式：起訴請求如附表一編號1至61所示薪資共764萬6,35
    0元+二審追加請求（12萬5,370元-12萬5,350元）×61月=起
    訴請求764萬6,350元+二審追加請求1,220元=764萬7,570元
    】，及如附表一所示利息」、「被上訴人應給付上訴人如附
    表二所示（主管獎勵金）金額及利息」及「被上訴人應給付
    上訴人如附表三所示（年終獎金）金額及利息」，核上訴人
    於本院追加之訴與原訴之基礎事實同一，均屬上訴人主張兩
    造間僱傭關係存在所生之爭執，另其於本院所為訴之追加、
    減縮，則分別屬擴張、減縮應受判決事項之聲明（減縮部分
    亦非本院審理範圍），依上開規定，均應予准許，合先敘明
    。
貳、實體方面：
一、上訴人主張：伊自54年11月16日起，任職於被上訴人公司，
    擔任臺塑企業總管理處中心經理室協理，離職前薪資為每月
    12萬5,370元，並每年受領主管獎勵金200萬元及年終獎金。
    詎被上訴人以訴外人即雙興濾布企業股份有限公司（下稱雙
    興公司）實際負責人劉宗正指控伊收受賄款為由，於104年7
    月23日將伊免職解僱，惟伊之職務與採購太空袋無關，劉宗
    正無對伊行賄之必要，且劉宗正亦未對伊行賄，被上訴人不
    得依人事管理規則第9.2條第3款、第13款、第19款及勞動基
    準法（下稱勞基法）第12條第1項第4款規定將伊免職解僱，
    兩造間之僱傭關係仍存在於104年7月23日至109年9月17日伊
    年滿70歲退休時，且被上訴人受領勞務遲延，伊無補服勞務
    之義務，仍得請求報酬，爰依法訴請確認兩造間僱傭關係於
    系爭期間存在，並依民法第487條前段規定及兩造間僱傭契
    約關係，請求被上訴人給付伊104年8月1日至109年8月31日
    期間之薪資共764萬7,570元及如附表一所示之利息，並附表
    二所示主管獎勵金共1,200萬元及利息，暨附表三所示年終
    獎金共367萬7,895元及利息（上訴人逾上開部分之請求，業
    據上訴人撤回、減縮，已如前述，非本院審理範圍，不予贅
    述）。
二、被上訴人則以：依劉宗正接受訪談時之陳述及其行賄筆記本
    之記載，上訴人於99年7月間、100年12月間分別有收受劉宗
    正所交付之賄款，顯已違反工作規則，且情節重大，伊於10
    4年7月23日將上訴人免職解僱，自屬有據；又上訴人自遭伊
    解僱後，即未再提供勞務，亦未通知伊其準備提供勞務，且
    上訴人係39年9月17日生，至遲在104年9月17日年滿65歲而
    強制退休，已無復職及支薪之可能，其於強制退休後2年多
    才主張回復工作權，請求補發薪資、主管獎勵金、年終獎金
    ，於法不合，亦有違誠信原則等語，資為抗辯。
三、除確定部分外，上訴人於原審起訴聲明：㈠確認兩造間僱傭
    關係存在。㈡被上訴人應自104年8月1日起至其回復原職之日
    止，按月於每月之末日給付上訴人12萬5,350元，並按年於
    每年之末日給付上訴人275萬2,100元，及自各期款項應給付
    日翌日起至清償日止，按年息5%計算之利息。被上訴人於原
    審答辯聲明：上訴人之訴駁回。原審就此部分判決上訴人全
    部敗訴，上訴人於本院為如上所述更正及訴之追加、減縮，
    於本院聲明：㈠原判決關於駁回上訴人下開第二項請求部分
    廢棄。㈡上廢棄部分，⒈確認兩造間僱傭關係於系爭期間存在
    。⒉被上訴人應給付上訴人764萬7,570元及如附表一所示利
    息。⒊被上訴人應給付上訴人如附表二所示金額及利息。⒋被
    上訴人應給付上訴人如附表三所示金額及利息。㈢被上訴人
    應給付上訴人1,220元。被上訴人於本院答辯聲明：上訴及
    追加之訴均駁回。
四、查上訴人係39年9月17日生，自54年11月16日起在被上訴人
    公司任職，擔任臺塑企業總管理處發包中心經理室協理，離
    職前薪資每月12萬5,370元，於任職期間並有受領主管獎勵
    金及年終獎金，其中99至102年度主管獎勵金為每年度各200
    萬元，如附表二、三所示主管獎勵金、年終獎金則尚未發給
    ，嗣被上訴人依人事管理規則第9.2條第3款、第13款、第19
    款規定，將上訴人予以免職，並依勞基法第12條第1項第4款
    規定終止兩造間勞動契約，於104年7月23日生效等情，為兩
    造所不爭執（見本院卷㈣第44至45頁），上開事實堪認為真
    實。
五、上訴人主張其未收受被上訴人所指劉宗正賄款，被上訴人於
    104年7月23日將其免職解僱，於法不合，兩造間之僱傭契約
    於系爭期間仍存在，請求確認兩造間僱傭關係於系爭期間存
    在，並依民法第487條前段規定及兩造間僱傭契約關係，請
    求被上訴人給付伊104年8月1日至109年8月31日期間之薪資
    共764萬7,570元及如附表一所示利息，並如附表二所示主管
    獎勵金共1,200萬元及利息，暨如附表三所示年終獎金共367
    萬7,895元及利息等情，則為被上訴人否認，並以前詞置辯
    。本件主要爭點為：㈠被上訴人以上訴人收受劉宗正賄款而
    違反工作規則情節重大為由，於104年7月23日將上訴人免職
    解僱，是否合法？㈡上訴人請求確認兩造間僱傭關係於系爭
    期間存在，有無理由？㈢上訴人依民法第487條前段規定及兩
    造間僱傭契約關係，請求被上訴人給付如附表一、二、三所
    示金額本息，有無理由？本院判斷如下：
　㈠被上訴人以上訴人收受劉宗正賄款而違反工作規則情節重大
    為由，於104年7月23日將上訴人免職解僱，是否合法？
　⒈按勞工有違反勞動契約或工作規則，情節重大者，僱主得不
    經預告終止契約，勞基法第12條第1項第4款定有明文。所謂
    「情節重大」，屬不確定之法律概念，不得僅就雇主所訂工
    作規則之名目條列是否列為重大事項作為決定之標準，須勞
    工違反工作規則之具體事項，客觀上已難期待雇主採用解僱
    以外之懲處手段而繼續其僱傭關係，且雇主所為之解僱與勞
    工之違規行為在程度上須屬相當，方屬上開勞基法規定之「
    情節重大」，舉凡勞工違規行為之態樣、初次或累次、故意
    或過失、對雇主及所營事業所生之危險或損失、勞雇間關係
    之緊密程度、勞工到職時間之久暫等，均為判斷勞工之行為
    是否達到應予解僱之程度之衡量標準（最高法院97年度台上
    字第2624號裁定參照）。次按，當事人主張有利於己之事實
    者，就其事實有舉證之責任，民事訴訟法第277條前段亦有
    明文，是行使法定終止權者，自應先就法定終止事由存在乙
    節，負舉證責任。又被上訴人之人事管理規則第9.2條規定
    ：「從業人員有下列情事之一應予免職，並追究其相關法律
    責任，同時令其於10日內辦妥移交及離職手續，…：⑶營私舞
    弊、挪用公款、收受賄賂、佣金者。…()違背國家法令或公
    司規章情節重大者。…(19)擔任監工、營業、採購、發包…等
    職務以及其他與廠商有利益關係之職務者，除特殊需要事先
    報請經營主管副總經理核准外，一律不得接受廠商邀請之飲
    宴或其他應酬活動，亦不得接受其餽贈之財物或其他利益，
    經查獲且情節嚴重者一律免職處分，其上級主管應一併視情
    節依督導責任，予以連帶議處。…」（見原審卷第50頁）。
    本件上訴人主張其未有收受劉宗正交付之賄款，兩造間僱傭
    關係於系爭期間仍存在；被上訴人則抗辯因上訴人有收受劉
    宗正交付之賄款2次，可認情節重大，其已於104年7月23日
    以被上訴人違反工作規則第9.2條第1項第3款、第13款、第1
    9款為由，將上訴人免職而合法終止僱傭契約等語，是兩造
    就被上訴人是否已於104年7月23日合法終止僱傭契約乙節有
    爭執，依上開說明，自應由被上訴人就上訴人違反勞動契約
    或工作規則且情節重大等情，盡舉證之責。
　⒉被上訴人辯稱因上訴人於99年7月間、100年12月間有收受劉
    宗正交付之賄款2次，違反工作規則第9.2條第1項第3款、第
    13款、第19款，且情節重大，固據其提出104年7月17日劉宗
    正訪談紀錄及劉宗正行賄筆記本為證（見原審卷第152頁、
    第123至149頁），惟查：
　　⑴劉宗正行賄筆記本影本第11頁固記載：「朱金池99.7/10左
      右20万」等語（見原審卷第133頁），然查無被上訴人所
      辯劉宗正另於100年12月交付賄款予上訴人之記載，雖被
      上訴人辯稱該次收賄犯行有劉宗正所提公司電腦傳票資料
      為證云云，然被上訴人並未提出該等證據，未證明其所辯
      與事實相符，是被上訴人此部分所辯，自難採信。
　　⑵且查劉宗正於104年7月15日第1次受被上訴人公司訪談時表
      示：「我記得我沒有給他這筆錢」（見本院㈠第101頁）等
      語，於同年月17日第3次受被上訴人公司訪談時則表示：
      「…⑵朱金池的部分：99年7月間和100年12月間，我（劉宗
      正）親自交付現金各10至12萬台幣給他，兩次共20至24萬
      元（筆記本和今日提供的資料共兩筆，每筆記載20萬，現
      在我記得實際上沒交付那麼多，部分是我自己要用的），
      兩次都是給在他南京東路五段住家附近。我承認我昨天之
      前講沒交付現金給朱金池，只是基於善意維護的陳述」等
      語（見原審卷第152頁），其已自陳其筆記本所載99年7月
      10日交付上訴人之賄款金額為不實，且其究有無交付賄款
      現金給上訴人，先後供述不一，其第3次訪談內容是否真
      實可信，亦有可疑；參以其於104月7月30日檢察官訊問時
      雖稱：「…，朱金池的部分是因為我怕我生意被劉上至搶
      走，所以為了安心，我才會給朱金池錢」等語，惟其隨即
      補稱：「我記得我有領錢，但我忘記有沒有給他，但朱金
      池是負責發包中心的經理，跟我與台塑的一般採購是沒有
      關係的…」等語（見本院卷㈡第269頁），並於106年8月9日
      偵查時以證人身分稱：「…，可能就是某些人不在，我就
      沒給，我移他用，或退回公司，我也一樣不再去改我的筆
      記本」、「我只能確實百分之80至90是正確的，另外還有
      我上述的原因，可能有些人不在，我就把錢帶回，沒有交
      付」等語（見本院卷㈡第273、276、277頁），是劉宗正筆
      記本記載內容是否均為真實可信，亦有可疑；再佐以劉宗
      正於同日並稱：「…朱金池部分，我與他更沒有關係，我
      只有一、二次過年時有拿錢給他，這是過年過節的交際與
      業務無關」等語（見本院卷㈡第279頁），核與其104年7月
      17日第3次受訪談時所述於99年7月10日、100年12月間對
      被上訴人行賄2次之時間亦顯然不同，並佐以上訴人從未
      簽署自白書承認收賄，況被上訴人亦未舉證證明有查獲上
      訴人可疑金錢流向，尚難認定上訴人有違法收受劉宗正交
      付賄款2次之犯行。
　  ⑶另被上訴人於本院辯稱劉宗正行賄上訴人係為了感謝上訴
      人制定太空袋採購公式云云，為上訴人否認，雖被上訴人
      提出97年12月10日、98年5月7日及98年12月7日之合約採
      購呈核表、廠商報價次序表等件為證（見本院卷㈢第87至9
      3頁），經查上訴人固分別有於97年12月10日、98年5月7
      日、98年12月7日合約採購呈核表之採購部經理欄、組長
      欄、一級主管欄內簽名（見本院卷㈢第87、89、91頁），
      然上訴人均非最後簽名審核者，且查該等表單簽核日期均
      發生於劉宗正所稱2次行賄上訴人（99年7月10日、100年1
      2月間）之前，再上開資料不能證明上訴人有制定太空袋
      採購公式，尚難認定於劉宗正所指行賄時間，上訴人與太
      空袋採購業務間究有何利害關係，自難認定上訴人有該等
      收受廠商饋贈財物之違規行為，況被上訴人並未舉證證明
      上訴人收受該等財物後，對被上訴人及所營事業究生何危
      險或損失，自亦尚不足認情節重大，是被上訴人亦不得執
      此將上訴人免職。
　　⑷從而，被上訴人所舉上開證據，尚不足以認定上訴人有收
      受劉宗正行賄2次之違反工作規則行為，則被上訴人以上
      訴人收受劉宗正行賄2次，違反工作規則，且情節重大，
      而於104年7月23日解僱上訴人，即難認為合法，不生終止
      之效力。
　㈡上訴人請求確認兩造間僱傭關係於系爭期間存在，有無理由
    ？
    被上訴人並未於104年7月23日合法終止兩造間之僱傭契約，
    已如前述，上訴人主張斯時兩造間之僱傭關係存在，即非無
    憑。又上訴人係生於00年0月00日，離職前擔任被上訴人公
    司總管理處發包中心經理室協理，職位為經營主管二級等情
    ，為兩造所不爭執，並有人員基本資料表在卷可證（見本院
    卷㈡第351頁），是上訴人於104年9月17日已年滿65歲，而依
    當時適用之102年12月15日修訂之台塑關係企業退休辦法第3
    條「申請退休」規定：「正式人員有下列情形之一者得申請
    退休：⑴工作年資滿十五年以上且年滿五十五歲者。⑵工作年
    資滿二十五年以上者。⑶工作年資滿十年以上且年滿六十歲
    者。），第4條「命令退休」規定：「⑴正式人員年滿六十歲
    者，以及心神喪失或身體殘廢不堪勝任職務者，得由公司命
    令退休。⑵經營主管（含）以上主管年齡滿六十五歲，若有
    延（聘）任需要，應依以下原則辦理：A.經營主管屆齡命令
    退休後，如有必要且身體健康狀況良好，得簽呈提報改以『
    顧問』聘任，聘任期限每次最長以一年為限，至多續聘至七
    十歲，『顧問』聘任審查果呈總裁  核定。B.資深經營主管及
    高階經營主管年滿六十五歲時，若有延任之需要，且身體健
    康狀況良好，得簽呈提報予以延任，應由公司人事部門填妥
    『高階（資深）經營主管異動名冊』，呈公司董事長後，提報
    行政中心審查，延任審查結果（會議記錄）再呈  總裁核定
    ，第一次得簽呈提報延長三年，屆滿時有必要得再簽呈提報
    延長二年，至多延任至七十歲。C.資深經營主管及高階經營
    主管於屆滿七十歲後，如仍有得另答呈提報改以『顧問』聘任
    ，聘任期限每次最長以一年為全，『顧問』聘任審查結果呈  
    總裁核定。惟高階經營主管總經理屆滿七十歲後，若確實仍
    有延任之必要，得再提報  總裁核定，每次以延長二年為限
    （提報作業之流程同前項延任方式辦理）。」、第6條「退
    休辦理方式」規定：「⑴申請退休者應填妥『申請（命令）退
    休表』（表號P0000000）一式兩份連同證明文件依核決權限
    呈核。⑵命令退休者由人事部門填寫『申請（命令）退休表』
    。⑶經營主張申請或命令退休時，需直接填寫簽呈提報公司
    董事長後，再呈  總裁核定。資深副總經理（含）以上人員
    辦理申請或命令退休時，則由公司人事部門填妥『高階（資
    深）經營主管異動名冊』，呈公司董事長核准後提報行政中
    心審查，審查結果（會議記錄）再呈總裁核定，據以辦理相
    關手續。」（見本院卷㈢第279頁、第299至303頁），可知當
    時擔任經營主管二級之上訴人如未申請退休，亦未經被上訴
    人公司人事部門命令退休，仍得繼續任職，其人事規則第4
    條第⑵項第A款所規定者，則係關於業經命令退休之員工應如
    何續聘為顧問之相關程序規定，並非如被上訴人所辯凡年滿
    65歲之員工即發生強制退休之效力，是兩造間之僱傭契約既
    未經被上訴人於104年7月23日合法終止，且上訴人亦未於年
    滿65歲時申請退休，被上訴人亦未命令上訴人於年滿65歲時
    退休，則上訴人於本院以108年10月17日民事變更上訴聲明㈡
    狀之送達，對被上訴人為申請於109年9月17日其年滿70歲時
    退休之意思表示（見本院卷㈡第5頁），核屬有據，堪認兩造
    間之僱傭契約關係仍應延續至109年9月17日上訴人年滿70歲
    時而告終止，是上訴人請定確認兩造間之僱傭關係於104年7
    月23日至109年9月17日之系爭期間仍然存在，為有理由，應
    予准許。　　
　㈢上訴人請求被上訴人給付如附表一、二、三所示金額本息，
    有無理由？
  ⒈按「僱用人受領勞務遲延者，受僱人無補服勞務之義務，仍
    得請求報酬。但受僱人因不服勞務所減省之費用，或轉向他
    處服勞務所取得，或故意怠於取得之利益，僱用人得由報酬
    額內扣除之。」、「債務人非依債務本旨實行提出給付者，
    不生提出之效力。但債務人預示拒絕受領之意思，或給付兼
    需債權人之行為者，債務人得以準備給付之事情，通知債權
    人，以代提出。」、「債權人對於已提出之給付，拒絕受領
    或不能受領者，自提出時起，負遲延責任。」。民法第487
    條、第235條及第234條分別定有明文。次按債權人於受領遲
    延後，需再表示受領之意，其受領遲延之狀態始得認為終了
    。在此之前，債務人無須補服勞務之義務，仍得請求報酬（
    最高法院92年度台上字第1979號判決要旨參照）。
　⒉關於上訴人請求被上訴人給付如附表一所示薪資金額本息部
    分：
　　⑴兩造間之僱傭契約關係於104年7月23日至109年9月17日期
      間存在，已如前述，上訴人自得依兩造間之僱傭契約，請
      求被上訴人給付兩造僱傭關係存續期間之薪資。雖被上訴
      人辯稱上訴人自遭解僱後，即未再提供勞務，亦未通知其
      準備提供勞務，不得請求報酬云云，惟查被上訴人於104
      年7月23日以上訴人收受劉宗正之行賄為由，要求上訴人
      簽署自白書，經上訴人拒絕，被上訴人隨即以上訴人違反
      人事管理規則第9章第9.2條第3項、第13項、第19項為由
      ，將上訴人免職，並取消其電腦權限與員工身分，有人事
      通知單在卷可證（見本院卷㈢第41頁），堪認被上訴人於1
      04年7月23日終止兩造間僱傭契約關係後，已預示拒絕受
      領上訴人繼續提供勞務，而有受領勞務遲延之情事，且被
      上訴人於受領遲延後，並未再對上訴人表示受領勞務之意
      ，或為受領給付作必要之協力，催告上訴人為給付，依上
      開說明，上訴人並無補服勞務之義務，上訴人自得請求被
      上訴人給付系爭期間之薪資，自亦無違反誠信原則之情事
      。是被上訴人辯稱上訴人請求補發薪資，於法不合，亦有
      違誠信原則云云，均無足採信。
　　⑵查上訴人在被上訴人薪資為月薪12萬5,370元，此為兩造所
      不爭執，因兩造間僱傭關係於系爭期間仍存在，是上訴人
      請求被上訴人給付104年8月份至109年8月份（共61個月）
      之薪資合計764萬7,570元（12萬5,370元×61=764萬7,570
      元），及如附表一所示之利息，自屬有據，應予准許。
　⒊關於上訴人請求被上訴人給付如附表二、三所示金額本息部
    分：
　　上訴人另主張被上訴人應給付其如附表二編號1至6所示主管
    獎勵金本息，及附表三編號1至5所示年終獎金本息云云，被
    上訴人固不否認未發放該等獎勵金、年終獎金與上訴人，惟
    辯稱此部分係恩惠性、勉勵性給與，上訴人於系爭期間未實
    際提供勞務，無工作績效，自不得請求等語。查依勞基法第
    2條第3款規定，工資係勞工因工作而獲得之報酬，包括工資
    、薪金及按計時、計日、計月、計件以現金或實物等方式給
    付之獎金、津貼，及其他任何名義經常性給與均屬之。是工
    資係勞工勞動之對價，如為勞務性給與及經常性給與性質即
    屬工資。主管機關唯恐不明確，特於勞基法施行細則第10條
    明定11款名義之給與排除在「經常性給與」之外，規定「本
    法第2條第3款所稱之其他任何名義之經常性給與係指左列各
    款以外之給與。一、紅利。二、獎金：指年終獎金、競賽獎
    金、研究發明獎金、特殊功績獎金、久任獎金、節約燃料物
    料獎金及其他非經常性獎金。三、春節、端午節、中秋節給
    與之節金。…」等語，再參以被上訴人公司103年度核配年度
    主管級人員獎勵金作業原則第1條規定：「核配年度主管級
    人員獎勵金核配標準及上限，經  總裁核定如下：…㈢經營主
    管二級⒈舊任人員標準220萬元，不定上限」，第2條規定：
    「核定原則及辦理對象：㈠獎勵金核配名冊以103年12月底籍
    屬單位為基準出表，經營主管（含）以上，以5萬元為級距
    評核，一級主管主管（含）以下，以1萬元為級距評核。…㈢
    各職位同考績人員獎勵金評核原則…：…⒊如有特殊情形未依
    原則評核者，應於獎勵金核配名冊具體說明。」，並佐以10
    3至107年度之各年度核配年度主管級人員獎勵金作業原則第
    2條第㈥項規定，於各該年獎勵金正式發放日前，因辭職、免
    職、停職、違反公司規定遭提前解聘之人員，不發給主管獎
    勵金（見本院卷㈡第205、209、213、217、221頁），及被上
    訴人「年終獎金及酬勞發給辦法」第3章第3.2條規定年度內
    有中途到職、停薪留職、退休、資遣、在職中死亡等情形之
    一者，年終獎金按其年度內實際工作月數之比例計算，堪認
    被上訴人公司發給之主管獎勵金、年終獎勵金，係分別為鼓
    勵發放時全年、年度內實際在職工作之員工、主管工作績效
    而核發，屬被上訴人於年度終了後，對於員工、主管之恩惠
    性、勉勵性給與，其性質與勞務提供所得對價之報酬不同。
    而上訴人於103年度應已提供全年勞務，且被上訴人並未舉
    證證明上訴人於103年度執行職務有違失，則上訴人請求被
    上訴人應給付如附表二編號1所示103年度主管獎勵金200萬
    元，及自105年1月1日起至清償日止，按年息5%計算之利息
    ，暨104年度年終獎金部分，按該年度內上訴人實際工作月
    數6又22/31月計算，上訴人得請求金額為42萬0,596元（計
    算式：75萬2,220元÷12月×6又22/31月≒420,596元，元以下
    四捨五入），並加計自106年1月1日起算之法定遲延利息部
    分，核屬有據，應予准許；至上訴人自104年7月23日經被上
    訴人拒絕接受其勞務時起，於系爭期間內，雖屬發放時仍在
    職，然並未實際提供勞務，而無工作績效，且未受評核，自
    無從請求如附表二編號2至6所示主管獎勵金及附表三之編號
    1所示年終獎金逾上述42萬0,596元本息部分及編號2至5所示
    年終獎金，是上訴人請求被上訴人給付如附表二編號2至6所
    示主管獎勵金本息及附表三編號1至5年終獎金本息逾上述42
    萬0,596元本息部分，則屬無據，不能准許。
六、綜上所述，上訴人請求確認兩造間之僱傭關係於104年7月23
    日至109年9月17日之系爭期間存在，並依民法第487條前段
    規定及兩造間之僱傭契約關係，於原審請求被上訴人給付薪
    資共764萬6,350元及如附表一所示之利息、103年度主管獎
    勵金200萬元及如附表二編號1所示之利息，暨104年度年終
    獎金42萬0,596元及自106年1月1日起至清償日止按年息5%計
    算之利息部分，為有理由，應予准許；逾此部分之請求，為
    無理由，不應准許。從而原審就上開應准許部分，為上訴人
    敗訴之判決，尚有未洽，上訴論旨指摘原判決此部分不當，
    求予廢棄改判，為有理由，爰由本院廢棄改判如主文第二項
    ㈠、㈡、㈢、㈣所示。至於上訴人之請求不應准許部分，原審為
    上訴人敗訴之判決，經核並無不合，上訴意旨指摘原判決此
    部分不當，求予廢棄改判，為無理由，應駁回此部分之上訴
    。另上訴人於本院追加請求被上訴人給付薪資共1,220元部
    分，為有理由，應予准許。
七、本件事證已臻明確，兩造其餘之攻擊或防禦方法及所用之證
    據，經本院斟酌後，認為均不足以影響本判決之結果，爰不
    逐一論列，附此敘明。
八、據上論結，本件上訴為一部有理由、一部無理由，追加之訴
    為有理由，依民事訴訟法第450條、第449條第1項、第79條
    ，判決如主文。
中　　華　　民　　國　　110 　年　　4 　　月　　28　　日
                  勞動法庭
                      審判長法  官  魏麗娟
                            法  官  張婷妮
                            法  官  陳慧萍
正本係照原本作成。
如不服本判決，應於收受送達後20日內向本院提出上訴書狀，其
未表明上訴理由者，應於提出上訴後20日內向本院補提理由書狀
（均須按他造當事人之人數附繕本）上訴時應提出委任律師或具
有律師資格之人之委任狀；委任有律師資格者，另應附具律師資
格證書及釋明委任人與受任人有民事訴訟法第466 條之1第1項但
書或第2項所定關係之釋明文書影本。如委任律師提起上訴者，
應一併繳納上訴審裁判費。
中　　華　　民　　國　　110 　年　　4 　　月　　28　　日

  　　　　　　　　　　　　　書記官  任正人

附表一【上訴人起訴及追加請求被上訴人給付民國（下同）104
年7月23日至109年8月31日期間之薪資共新臺幣（下同）764萬7,
570元，其中764萬6,350元之利息計算】：
編號 上訴人請求計息之薪資金額 應給付日 利息起算日 利息末日 年利率 1 104年 8月份薪資12萬5,350元 104年8月31日 104年9月1日 清償日 5% 2 104年 9月份薪資12萬5,350元 104年9月30日 104年10月1日 清償日 5% 3 104年10月份薪資12萬5,350元 104年10月31日 104年11月1日 清償日 5% 4 104年11月份薪資12萬5,350元 104年11月30日 104年12月1日 清償日 5% 5 104年12月份薪資12萬5,350元 105年12月31日 105年1月1日 清償日 5% 6 105年 1月份薪資12萬5,350元 105年1月31日 105年2月1日 清償日 5% 7 105年 2月份薪資12萬5,350元 105年2月29日 105年3月1日 清償日 5% 8 105年 3月份薪資12萬5,350元 105年3月31日 105年4月1日 清償日 5% 9 105年 4月份薪資12萬5,350元 105年4月30日 105年5月1日 清償日 5% 10 105年 5月份薪資12萬5,350元 105年5月31日 105年6月1日 清償日 5% 11 105年 6月份薪資12萬5,350元 105年6月30日 105年7月1日 清償日 5% 12 105年 7月份薪資12萬5,350元 105年7月31日 105年8月1日 清償日 5% 13 105年 8月份薪資12萬5,350元 105年8月31日 105年9月1日 清償日 5% 14 105年 9月份薪資12萬5,350元 105年9月30日 105年10月1日 清償日 5% 15 105年10月份薪資12萬5,350元 105年10月31日 105年11月1日 清償日 5% 16 105年11月份薪資12萬5,350元 105年11月30日 105年12月1日 清償日 5% 17 105年12月份薪資12萬5,350元 105年12月31日 106年1月1日 清償日 5% 18 106年 1月份薪資12萬5,350元 106年1月31日 106年2月1日 清償日 5% 19 106年 2月份薪資12萬5,350元 106年2月28日 106年3月1日 清償日 5% 20 106年 3月份薪資12萬5,350元 106年3月31日 106年4月1日 清償日 5% 21 106年 4月份薪資12萬5,350元 106年4月30日 106年5月1日 清償日 5% 22 106年 5月份薪資12萬5,350元 106年5月31日 106年6月1日 清償日 5% 23 106年 6月份薪資12萬5,350元 106年6月30日 106年7月1日 清償日 5% 24 106年 7月份薪資12萬5,350元 106年7月31日 106年8月1日 清償日 5% 25 106年 8月份薪資12萬5,350元 106年8月31日 106年9月1日 清償日 5% 26 106年 9月份薪資12萬5,350元 106年9月30日 106年10月1日 清償日 5% 27 106年10月份薪資12萬5,350元 106年10月31日 106年11月1日 清償日 5% 28 106年11月份薪資12萬5,350元 106年11月30日 106年12月1日 清償日 5% 29 106年12月份薪資12萬5,350元 106年12月31日 107年1月1日 清償日 5% 30 107年 1月份薪資12萬5,350元 107年1月31日 107年2月1日 清償日 5% 31 107年 2月份薪資12萬5,350元 107年2月28日 107年3月1日 清償日 5% 32 107年 3月份薪資12萬5,350元 107年3月31日 107年4月1日 清償日 5% 33 107年 4月份薪資12萬5,350元 107年4月30日 107年5月1日 清償日 5% 34 107年 5月份薪資12萬5,350元 107年5月31日 107年6月1日 清償日 5% 35 107年 6月份薪資12萬5,350元 107年6月30日 107年7月1日 清償日 5% 36 107年 7月份薪資12萬5,350元 107年7月31日 107年8月1日 清償日 5% 37 107年 8月份薪資12萬5,350元 107年8月31日 107年9月1日 清償日 5% 38 107年 9月份薪資12萬5,350元 107年9月30日 107年10月1日 清償日 5% 39 107年10月份薪資12萬5,350元 107年10月31日 107年11月1日 清償日 5% 40 107年11月份薪資12萬5,350元 107年11月30日 107年12月1日 清償日 5% 41 107年12月份薪資12萬5,350元 107年12月31日 108年1月1日 清償日 5% 42 108年 1月份薪資12萬5,350元 108年1月31日 108年2月1日 清償日 5% 43 108年 2月份薪資12萬5,350元 108年2月28日 108年3月1日 清償日 5% 44 108年 3月份薪資12萬5,350元 108年3月31日 108年4月1日 清償日 5% 45 108年 4月份薪資12萬5,350元 108年4月30日 108年5月1日 清償日 5% 46 108年 5月份薪資12萬5,350元 108年5月31日 108年6月1日 清償日 5% 47 108年 6月份薪資12萬5,350元 108年6月30日 108年7月1日 清償日 5% 48 108年 7月份薪資12萬5,350元 108年7月31日 108年8月1日 清償日 5% 49 108年 8月份薪資12萬5,350元 108年8月31日 108年9月1日 清償日 5% 50 108年 9月份薪資12萬5,350元 108年9月30日 108年10月1日 清償日 5% 51 108年10月份薪資12萬5,350元 108年10月31日 108年11月1日 清償日 5% 52 108年11月份薪資12萬5,350元 108年11月30日 108年12月1日 清償日 5% 53 108年12月份薪資12萬5,350元 108年12月31日 109年1月1日 清償日 5% 54 109年 1月份薪資12萬5,350元 109年1月31日 109年2月1日 清償日 5% 55 109年 2月份薪資12萬5,350元 109年2月29日 109年3月1日 清償日 5% 56 109年 3月份薪資12萬5,350元 109年3月31日 109年4月1日 清償日 5% 57 109年 4月份薪資12萬5,350元 109年4月30日 109年5月1日 清償日 5% 58 109年 5月份薪資12萬5,350元 109年5月31日 109年6月1日 清償日 5% 59 109年 6月份薪資12萬5,350元 109年6月30日 109年7月1日 清償日 5% 60 109年 7月份薪資12萬5,350元 109年7月31日 109年8月1日 清償日 5% 61 109年 8月份薪資12萬5,350元 109年8月31日 109年9月1日 清償日 5% 金額合計               764萬6,350元      

附表二（上訴人請求被上訴人給付104年8月1日至109年8月1日期
間應發給之103至108年度主管獎勵金共1,200萬元之利息計算）
：
編號 項    目    金    額 應給付日 利息起算日  利息末日 年利率       1 103年度主管獎勵金200萬元 104年12月31日 105年1月1日 清償日 5% 2 104年度主管獎勵金200萬元 105年12月31日 106年1月1日 清償日 5% 3 105年度主管獎勵金200萬元 106年12月31日 107年1月1日 清償日 5% 4 106年度主管獎勵金200萬元 107年12月31日 108年1月1日 清償日 5% 5 107年度主管獎勵金200萬元 108年12月31日 109年1月1日 清償日 5%    6 108年度主管獎勵金200萬元 109年12月31日 110年1月1日 清償日 5% 金額合計                1,200萬元     

附表三（上訴人請求被上訴人給付年終獎金共367萬7,895元之利
息計算）：
編號 項    目    金    額 （新臺幣，下同） 應給付日 利息起算日 （民國，下同） 利息末日 年利率       1 104年度年終獎金75萬2,220元 105年12月31日 106年1月1日 清償日 5% 2 105年度年終獎金76萬6,220元 106年12月31日 107年1月1日 清償日 5% 3 106年度年終獎金77萬4,220元 107年12月31日 108年1月1日 清償日 5% 4 107年度年終獎金74萬5,907元 108年12月31日 109年1月1日 清償日 5% 5 108年度年終獎金63萬9,328元 109年12月31日 110年1月1日 清償日 5% 金額合計               367萬7,895元